【裁判字號】    90,上訴,905
【裁判日期】    900725
【裁判案由】    偽造有價證券等
【裁判全文】
臺灣高等法院高雄分院刑事判決          九十年度上訴字第九五號
    上  訴  人
    即  被  告  乙○○
    指定辯護人  本院公設辯護人孫妙岑
右上訴人因偽造有價證券等案件，不服臺灣高雄地方法院八十九年度訴字第三Ｏ一六
號，中華民國九十年五月三日第一審判決（起訴案號：臺灣高雄地方法院檢察署八十
九年度偵字第二四九九一號）提起上訴，本院判決如左：
    主  文
上訴駁回。
    事  實
一、乙○○於民國八十九年二月間某日在高雄市三鳳宮附近某馬路旁拾獲林志忠所有
    之皮包內有身分證及普通小型車駕駛執照各一張，竟意圖為自己不法之所有予以
    侵占入己；乙○○復基於意圖為自己不法之所有，而於八十九年二月二十六日下
    午十一時許，偕同與租車行相熟不知情之沈忠儒，持該林志忠之身份證及駕駛執
    照至高雄市○○○路五一三號鄭介彰經營之「太翔小客車租賃有限公司」（以下
    簡稱太翔公司），向該公司之僱員李欣樺租用車牌號碼五八四五號自用小客車一
    部，乙○○為取信李欣樺並當場以林志忠之名義訂定汽車租賃約定書，偽造林志
    忠之署押一枚（含指印一枚）於該約定書上，並意圖供行使之用，偽造林志忠署
    押一枚（含指印一枚）以偽造面額新台幣（以下同）五十萬元、發票日八十九年
    二月二十六日、發票人林志忠之本票一紙，供擔保汽車租金之給付，足以生損害
    於林志忠，並持以行使，將該本票交付李欣樺，作為租車之擔保，使李欣樺陷於
    錯誤，將該自用小客車交付乙○○，足生損害於林志忠及李欣樺，乙○○取得該
    車後竟一去不回，作為代步工具，其後因該車遭拖吊於高雄市○○路停車場，經
    通知領回該車，始發覺被騙。
二、案經太翔公司訴請台灣高雄地方法院檢察署檢察官偵查起訴。
    理  由
一、右揭犯罪事實，業據上訴人即被告乙○○於本院及原審審理中坦承不諱，核與告
    訴代理人李欣樺於偵查及原審法院審理時之指訴及證人沈忠儒於偵訊中供述情節
    相符，並有證人林志忠於偵查及原審調查時之證言可證，復有本票影本一紙、汽
    車租賃約定書一份、林志忠之身分證及駕駛執照影本各一紙附卷可稽，又於本票
上之指印確屬被告所有，此亦有內政部警政署刑事警察局鑑驗書一紙在卷可憑，
    被告自白與事實相符，堪信為真實。本件事證甲確，被告上開犯行洵堪認定。
二、核被告所為，係犯刑法第三百三十七條之侵占遺失物罪、第二百零一條之意圖供
    行使之用而偽造有價證券罪、第二百十六條、第二百十條之行使偽造私文書罪、
    第三百三十九條第一項之詐欺取財罪。其偽造林志忠之署押於上開租賃契約書及
    本票上，偽造署押之行為，應為偽造租賃契約書之私文書行為及偽造本票之有價
    證券行為之部分行為；其偽造租賃契約書後復持以行使，偽造之低度行為應為行
    使之高度行為所吸收，其偽造有價證券後持以行使，其持以行使之輕罪行為，已
    為偽造之重罪行為所吸收，均不另論罪。又行使偽造有價證券，以取得票面價值
    之對價，固不另論詐欺罪，但本件係以偽造有價證券一張供作租賃汽車之擔保，
    非取得票面價值，其詐欺取得該小客車係偽造有價證券以外之另一行為。又被告
    所犯侵占遺失物罪、行使偽造私文書、偽造有價證券與詐欺取財四罪間，有方法
    結果之牽連關係，應從較重之偽造有價證券罪論處。公訴人雖未就被告侵占遺失
    物之犯行起訴，惟此部份與起訴部份具有牽連犯之裁判上一罪關係，本院自得一
    併審酌（於八十九年八月十一日偵查訊問中林志忠即陳甲上開駕照及身分證係其
    遺失，雖公訴人漏未起訴被告侵占遺失物犯行，惟追訴期間之進行已中斷）。另
    公訴人於起訴法條欄中另述之偽造印章為偽造文書之部分行為，惟起訴事實欄未
    見有述及被告偽造印章之行為，而於上開本票及汽車租賃契約書中亦未見有任何
    印文，公訴人應屬誤載，附此敘甲。
三、原審因依刑法第二百零一條第一項、第二百十六條、第二百十條、第三百三十九
    條第一項、第三百三十七條、第五十五條、第二百零五條、第二百十九條、罰金
    罰鍰提高標準條例第一條前段，並審酌被告以拾得之身分證及駕駛執照偽造私文
    書及本票，以租賃之方式詐得小客車，犯罪手段惡劣，對被害人所造成之損害非
    輕，惟犯後坦承犯行、態度良好等一切情狀，量處被告有期徒刑三年六月。並敘
    甲偽造之林志忠為發票人、發票日為八十九年二月二十六日、面額為五十萬元之
    本票一張，應依刑法第二百零五條諭知沒收，至本票上偽造之林志忠之簽名及指
    印各一枚，因該本票已沒收，爰不另為沒收之諭知。又被告偽造之汽車租賃約定
    書中之偽造林志忠之署押（含指印一枚）應依刑法第二百十九條之規定沒收。至
    於偽造之汽車租賃契約書，係屬太翔公司所有，自無庸依刑法第三十八條第一項
    第二款規定沒收。其認事用法，核無不合，量刑亦稱妥適，被告上訴意旨以原審
    量刑過重，指摘原判決不當，為無理由，應予駁回。
據上論斷，應依刑事訴訟法第三百六十八條，判決如主文。
本案經檢察官邱榮藏到庭執行職務。
中    華    民    國      九十      年       七       月     二十五   日
                              臺灣高等法院高雄分院刑事第九庭
                                  審判長法官  張甲松
                                        法官  江泰章
                                        法官  任森銓
右正本證甲與原本無異。
如不服本判決，應於判決送達後十日內向本院提出上訴狀，其未述理由者並應於提
出上訴狀後十日內向本院補提理由書（應附繕本)。
                                      書記官  張文斌
中    華    民    國      九十      年       七       月     二十七   日
附錄：本判決論罪科刑法條：
刑法第二百零一條
意圖供行使之用，而偽造、變造公債票、公司股票或其他有價證券者，處三年以上十
年以下有期徒刑，得併科三千元以下罰金。
行使偽造、變造之公債票、公司股票或其他有價證券或意圖供行使之用，而收集或交
付於人者，處一年以上七年以下有期徒刑，得併科三千元以下罰金。
刑法第二百十條
偽造、變造私文書，足以生損害於公眾或他人者，處五年以下有期徒刑。
刑法第二百十六條
行使第二百十條至第二百十五條之文書者，依偽造、變造文書或登載不實事項或使登
載不實事項之規定處斷。
刑法第三百三十九條第一項
意圖為自己或第三人不法之所有，以詐術使人將本人或第三人之物交付者，處五年以
下有期徒刑、拘役或科或併科一千元以下罰金。
刑法第三百三十七條
意圖為自己或第三人不法之所有，而侵占遺失物、漂流物或其他離本人所持有之物者
，處五百元以下罰金。
                                                                        Ｄ


司法院資訊處製作；財團法人民間司法改革基金會備份。
